臺灣高等法院刑事判決　　　　　　　　96年度上易字第2808號
上　訴　人
即　被　告　甲○○原名郭智銘
上列上訴人因詐欺案件，不服臺灣基隆地方法院96年度易字第42
3號，中華民國96年10月23日第一審判決（起訴案號：臺灣基隆
地方法院檢察署96年度偵字第1871號），提起上訴，本院判決如
下：
    主  文
上訴駁回。
甲○○原名郭智銘緩刑參年。
    事  實
一、甲○○明知臺灣地區人民可以直接匯款至大陸地區金融機構
    帳戶，大陸地區人民並無借用臺灣帳戶供臺灣人民匯款之必
    要，復可預見任意提供自己在金融機構開設之帳戶供他人使
    用，該他人可能以該帳戶作為實施詐欺取財之犯罪工具，竟
    在不違反其本意之情況下，基於幫助他人詐欺取財之未必故
    意，將其在臺北市○○街217號臺北國際商業銀行汀洲分行
    開設之0000000000000號銀行帳號，借與大陸地區福建省彰
    州、名為「沈淵」而真實姓名年籍均不詳之成年男子所組成
    之詐騙集團成員作為詐騙之匯款帳戶，而「沈淵」等不詳姓
    名年籍之詐騙集團某成員，乃於95年9月2日晚間8時許，以
    0000000000號行動電話撥打給乙○○，自稱「蘇雨薇」，佯
    稱其在中華職棒工作，得知一些內線消息可提供給乙○○，
    並邀乙○○共同利用內線消息簽賭職棒，然需付費開盤，始
    能簽賭，復於同年月18日晚間繼續鼓動乙○○簽賭，並告以
    前述甲○○所提供之上述銀行帳號，佯稱需先匯款新臺幣（
    下同）3萬元作為開盤費用，使乙○○陷於錯誤，於翌日（9
    月19日）下午2時6分許，在其住處附近之基隆市○○區○○
    路「第一信用作社」操作自動櫃員機，轉帳3萬元至甲○○
    前述帳戶內。嗣甲○○即依「沈淵」指示，於同年月22日前
    往臺北國際商銀汀州分行，提領乙○○匯入之款項，再於同
    年月27日攜款至大陸地區福建省，交給「沈淵」。嗣乙○○
    於轉帳後，仍斷斷續續利用MSN網路通訊系統，與自稱「蘇
    雨薇」之女子連絡，詢問簽賭情形，該名女子以組頭家裡有
    事，須關盤一段時間為幌，乙○○發覺有異，乃表示不參與
    簽賭，並要求退還所匯款項，該名女子仍一再藉詞推託，並
    自95年10月初起，音訊全無，乙○○無法連絡到該名女子，
    始知受騙，乃於同年10月25日報警，經警循線追查，始悉上
    情。
二、案經基隆市警察局移送臺灣基隆地方法院檢察署檢察官偵查
    起訴。
    理  由
一、按被告以外之人於審判外之言詞或書面陳述，除法律有規定
    者外，不得作為證據，刑事訴訟法第159條第1項固定有明文
    。惟被告以外之人於審判外之陳述，雖不符刑事訴訟法第
    159 條之1至第159條之4之規定，而經當事人於審判程序同
    意作為證據，法院審酌該言詞陳述或書面陳述作成時之情況
    ，認為適當者，亦得為證據；當事人、代理人或辯護人於法
    院調查證據時，知有第159條第1項不得為證據之情形，而未
    於言詞辯論終結前聲明異議者，視為有前項之同意，同法第
    15 9 條之5亦有明定。查本件被告以外之人於審判外之言詞
    及書面陳述，雖屬傳聞證據，惟檢察官及被告於本院準備程
    序及審判期日知有第159條第1項不得為證據之情形，而未於
    言詞辯論終結前聲明異議，本院審酌上開證據資料製作時之
    情況，尚無違法不當及證明力明顯過低之瑕疵，認為以之作
    為證據應屬適當，爰逕依刑事訴訟法第159條之5規定，認前
    揭證據資料均例外有證據能力，合先敘明。
二、訊據被告甲○○固坦承其有將上述銀行帳號借與「沈淵」之
    人使用，並於前述時、地提領被害人乙○○匯入之款項，至
    大陸交與「沈淵」，惟矢口否認有何共同詐欺犯行，辯稱：
    伊僅係單純將帳戶借與友人「沈淵」使用，因「沈淵」係大
    陸人士，並無臺灣帳戶，且「沈淵」告知伊該匯款係客戶之
    匯款，故伊並不知帳戶所存入之錢係詐騙所得，伊亦不知臺
    灣款項可以直接匯至大陸地區，伊是被朋友「沈淵」陷害的
    ，伊不可能明明知道錢有問題，還領這筆錢再將錢交給他，
    「沈淵」是伊去大陸那邊認識的人，伊根本沒有想到這筆錢
    有問題云云。經查：
（一）、被告將其至臺北國際商業銀行汀洲分行開設之00000000
        00000號銀行帳號，借與「沈淵」使用，並於95年9月22
        日前往上開銀行提領被害人乙○○匯入之3萬元款項，
        再於同年月27日攜款至大陸地區福建省交給「沈淵」等
        情，迭據被告於警詢、偵查、原審及本院準備程序、審
        理時供承不諱，並有永豐商業銀行股份有限公司（原臺
        北國際商業銀行）95年12月4日永豐銀汀州（95）字第
        00002號函附被告開戶基本資料、客戶歷史明細查詢、A
        TM交易紀錄查詢等資料、該行96年5月2日永豐銀汀州
        （096）字第00032號函、自動櫃員機監視錄影翻拍畫面
        1張及國人入出境端末查詢報表1份在卷可稽（見偵查卷
        第18至23頁、第42頁）。又被害人乙○○係於95年9月2
        日至同年9月18日間，遭詐騙集團某成員，以前揭鼓動
        被害人參加職棒簽賭，並佯稱需先繳開盤費為由，使被
        害人陷於錯誤，依其指示於95年9月19日下午2時6分許
        ，匯款3萬元至被告上開銀行帳戶等情，亦據被害人即
        證人乙○○於警詢、偵訊及本院審理時時證述綦詳（見
        偵查卷第10至11頁、第54至55頁及本院96年12月26日審
        理筆錄），並有基隆第一信用合作社匯款單據附卷可按
        （見偵查卷第13頁），顯見被告確有提供上開帳戶之帳
        號，供詐騙集團使用，並由被告提領詐騙所得款項後，
        前往大陸地區將詐騙得款交予詐騙集團成員之一「沈淵
        」甚明。
（二）、按國際貿易間之交易，常以電匯方式往來，而臺灣地區
        與大陸地區間貿易往來頻繁，經常有相互間電匯往來情
        事，此乃眾所皆知之事，且被告於警詢時供稱：伊係在
        本案發生前2、3個月，前往大陸地區還見大陸友人「沈
        淵」，因他要賣臺灣職棒明牌給臺灣人，但沒有臺灣的
        金融帳號，希望伊借臺灣金融帳號給他使用，並由伊在
        臺灣幫他提領，再轉匯至大陸帳戶給他本人等語（見偵
        查卷第6頁），顯見被告對臺灣人民可以直接匯款至大
        陸地區金融機關知之甚詳，自無因大陸地區人民在臺灣
        地區無法開立帳戶，而有借用臺灣帳戶使用之必要。被
        告嗣雖改稱伊不知臺灣人民可以直接匯款至大陸地區金
        融機關云云，惟其所辯核與前揭所供不符，已難採信，
        且被告聲請傳喚之證人石懿彬於原審審理時證稱：被告
        有至伊服務之銀行詢問有無從事匯款至大陸業務等語（
        見原審96年10月9日審判筆錄），可見被告僅係詢問證
        人所服務之銀行有無從事台灣至大陸之匯款業務，並非
        訊問臺灣人民可否直接匯款至大陸地區，故證人石懿彬
        之證詞，尚無從為有利被告之認定。
（三）、又「金融存摺亦事關個人財產權益之保障，其專有性甚
        高，除非本人或與本人親密關係者，難認有何理由可自
        由流通使用該存摺，一般人均有妥為保管及防止他人任
        意使用之認識，縱特殊情況偶需交付他人使用，亦必深
        入瞭解用途及合理性，始予提供，且該等專有物品如落
        入不明人士手中，而未加以闡明正常用途，極易被利用
        為與財產有關之犯罪工具，此為吾人依一般生活認知所
        易於體察之常識，而有犯罪意圖者，非有正當理由，竟
        徵求他人提供帳戶，客觀上可預見其目的，係供為某筆
        資金之存入，後再行領出之用，且該筆資金之存入及提
        領過程係有意隱瞞其流程及行為人身分曝光之用意，一
        般人本於一般認知能力均易於瞭解」（最高法院93年度
        臺上字第31號判決意旨參照）；且邇來以電話、手機簡
        訊通知中獎、刮刮樂或其他類似之不法詐騙份子，為掩
        飾其等不法行徑，以避免執法人員循線查緝，經常利用
        他人存款帳戶、印章、提款卡暨密碼，以確保犯罪所得
        免遭查獲，類此案件在社會上層出不窮，亦屢經報章雜
        誌及其他新聞媒體再三披露，故避免此等專屬性甚高之
        物品被不明人士利用為與財產有關之犯罪工具，亦為一
        般生活認知所應有之認識。本件被告對居住大陸地區之
        「沈淵」借用帳號之合理性，應已有所質疑，並有預見
        「沈淵」借用帳號之目的，可能係用來作為非法之用，
        詎其竟未詳查「沈淵」借用帳號之目的，即任意將上述
        銀行帳號借與「沈淵」使用，是「沈淵」使用該帳號供
        自己或他人作為詐欺取財之用，顯為被告所容忍及允許
        ，且不違反被告之本意，被告自有幫助詐欺取財之未必
        故意甚明，故被告辯稱其不知匯入款項係詐騙所得云云
        ，縱然屬實，亦無礙其幫助詐欺取財犯意之認定。
（四）、又按刑法上關於正犯、從犯之區別，係以主觀犯意及客
        觀犯行為標準，凡以幫助他人犯罪之意思參與犯罪，若
        其實施者係犯罪構成要件之行為，則仍應論以正犯（最
        高法院91年度臺上字第3644號判決意旨參照）。本件實
        施詐術者並非被告本人，已據證人乙○○於偵訊時證述
        甚詳（見偵查卷第55頁），且依卷內事證，固無從證明
        被告與「沈淵」之人就本案詐欺犯行有共同犯罪之意思
        聯絡，惟上述銀行帳戶自始至終均在被告之持有占領中
        ，故被害人乙○○匯款至被告上述銀行帳戶，實際上與
        將遭詐騙款項交與被告本人無異，且被告復自該銀行帳
        戶內提領詐騙款項交與「沈淵」，則其客觀上顯已參與
        收受詐欺款項之詐欺取財構成要件行為，依前揭說明，
        縱其係以幫助他人犯罪之意思參與犯罪，亦應論以共同
        正犯。本件事證明確，被告犯行堪以認定。
三、被告基於幫助他人詐欺取財之未必故意，將其上述銀行帳號
    提供給詐騙集團成員使用，並收受及提領款項交與詐騙集團
    成員，核其所為，係犯刑法第339條第1項之詐欺取財罪。其
    基於幫助之犯意，實施詐欺取財之構成要件行為，與「沈淵
    」及實際實施詐術之該詐騙集團成員間，有行為分擔，應論
    以共同正犯。
四、原審因依刑法第28條、第33 9條第1項、第41條第1項前段、
    第38條第1項第2款，刑法施行法第1條之1，中華民國96年罪
    犯減刑條例第2條第1項第3款、第7條、第9條規定，並審酌
    被告任意將帳號借與他人使用，並使該他人利用該帳號資料
    作為犯罪之工具，並收受及提領詐騙所得款項交與該他人，
    其所為不但影響社會正常交易安全，且使犯罪之追查趨於複
    雜，然被告並無前科（參本院被告前案紀錄表）、借與他人
    使用之帳號數量僅一、被害人被詐騙之財物尚微，暨其犯後
    否認犯行之態度等一切情狀，以被告甲○○共同意圖為自己
    不法之所有，以詐術使人將本人之物交付，處有期徒刑6月
    ，如易科罰金，以新臺幣1千元折算1日，並以被告犯罪之時
    間，係在96年4月24日之前，所犯係刑法第339條第1項之罪
    暨宣告之刑，均符合中華民國96年罪犯減刑條例所定之減刑
    條件，爰依該條例第2條第1項第3款之規定，減其宣告刑2分
    之1，併依同條第9條規定，諭知易科罰金之折算標準。又被
    告開立之上述銀行存摺、金融卡，雖未扣案，惟係被告所有
    供犯罪所用之物，且無證據證明業已滅失，依刑法第38條第
    1項第2款規定予以宣告沒收，其認事用法，洵無不當，量刑
    亦屬妥適，被告上訴否認犯罪，空言指摘原判決不當，為無
    理由，其上訴應予駁回。
五、又被告甲○○前因未曾因故意犯罪受有期徒刑以上刑之宣告
    ，本院被告前案紀錄表1件在卷可稽，因一時失慮，罹犯刑
    章，犯後已與被害人和解，有被害人乙○○陳報狀乙份在卷
    可稽，經此罪刑之宣告，當知所警惕，信無再犯之虞，本院
    認為所宣告之刑，以暫不執行為適當，依刑法第74條第1項
    第1款規定，併予宣告緩刑3年，以啟自新。
據上論斷，應依刑事訴訟法第368條、刑法第74條第1項第1款，
判決如主文。
本案經檢察官呂建昌到庭執行職務。
中　　華　　民　　國　　96　　年　　12　　月　　31　　日
　　　　　　　　　刑事第七庭審判長法　官　黃麗生
　　　　　　　　　　　　　　　　  法　官　黃國忠
　　　　　　　　　　　　　　　　  法　官　江國華
以上正本證明與原本無異。
不得上訴。
                                  書記官  陳玉嬋
中　　華　　民　　國　　97　　年　　1 　　月　　3 　　日
附錄論罪法條
中華民國刑法第339條第1項：
意圖為自己或第3人不法之所有，以詐術使人將本人或第3人之物
交付者，處5年以下有期徒刑、拘役或科或併科1000元以下罰金
。
